臺灣高等法院刑事判決
110年度上訴字第2023號
上  訴  人  
即  被  告  楊竣宇


選任辯護人  林凱律師
            蔡宜衡律師

上列上訴人因違反毒品危害防制條例案件，不服臺灣新北地方法
院109年度訴字第1465號，中華民國110年4月27日第一審判決（
起訴案號：臺灣新北地方檢察署109年度偵字第23455號），提起
上訴，本院判決如下：
    主  文
原判決關於附表一編號三、四、五暨不得易科罰金部分所定之應
執行刑均撤銷。
楊竣宇犯如附表一編號三、四「本院主文」欄所示之罪，各處如
附表一編號三、四「本院主文」欄所示之刑及沒收。
其他上訴駁回。
上開撤銷改判與上訴駁回部分所處之刑，應執行有期徒刑肆年陸
月。
    事  實
一、楊竣宇明知屬毒品危害防制條例第2 條第2 項第3 款所列第
    三級毒品之愷他命、3,4-亞甲基雙氧苯基乙基胺戊酮、氯乙
    基卡西酮，不得非法販賣，仍基於販賣第三級毒品以營利之
    犯意，使用扣案如附表三編號3之行動電話，為下列行為：
  ㈠與謝承勳及王怡惠（微信暱稱「小米」）聯絡後，販賣愷他 
    命如附表二編號1、2所示(交易時間、地點、對象、方式、
    重量、價金等情節，均見上開附表所載)。
  ㈡於民國109 年1 月29日前，先購買如附表三編號1所示含第三
    級毒品3,4-亞甲基雙氧苯基乙基胺戊酮、氯乙基卡西酮  成
    分之粉末，及如附表三編號2所示之愷他命，再使用如附表
    三編號4、5、10、13之研磨卡、研磨盤、磅秤、分裝勺，將
    之混合在如附表三編號6之果汁粉，包裝好後，與微信暱稱
    「城市套路深」之人為聯絡，以販賣上開果汁粉及愷他命，
    如附表二編號3、4所示(交易時間、地點、方式、重量、價
    金等情節，均見上開附表所載)。
二、嗣於109 年2 月12日，經警持搜索票至新北市○○區○○街
    000 號4 樓楊竣宇居處執行搜索而查獲，並扣得附表三所示
    之物。
    理  由
壹、證據能力部分：
一、本件被告以外之人供述證據部分，檢察官、被告、辯護人於
    迄言詞辯論終結，並未就本院所認定犯罪事實而經調查採用
    者之證據能力再加爭執，本院審酌各該證據作成時之情況，
    尚無違法及證明力明顯過低之瑕疵，認以之作為證據應屬適
    當，揆諸刑事訴訟法第159條第1項、第159條之5規定，上開
    經調查之證據，自有證據能力。
二、至於本院所引之非供述證據部分，並無證據證明係公務員違
    法取得，亦無依法應加以排除之情形，亦應有證據能力。
貳、實體部分：
一、認定犯罪事實所憑之證據及理由： 
  ㈠訊之被告楊竣宇於偵查及法院審理中，對於上開如附表二所
    示販賣毒品犯行，均坦承不諱，並有如附表二備註欄所示之
    證據可佐，亦有供與購毒者聯絡之扣案如附表三編號3之本
    案行動電話，供分裝如附表二編號3、4毒品果汁包之扣案如
    附表三編號4、5、10、13之工具可佐。另扣案之如附表三編
    號1、2毒品，經鑑定結果，確均含上開第三級毒品成分，如
    該附表所示。此部分犯罪事實，自堪認定。
　　至於公訴意旨認如附表二編號3、4之交易時間，各係109年1
    月19日及20日(即起訴書附表編號2、3)云云，則應為109年1
    月29日及30日之誤載。蓋本院再行檢視被告上開手機內與「
    城市套路深」之微信對話紀錄(本院卷第113頁)，明顯可見
    「城市套路深」係於109年1月30日對被告表示「幫我用跟昨
    天一樣的3杯喝的」、「一包煙」。準此，兩人交易毒品時
    間，應係當天之109年1月30日及「昨天」之109年1月29日，
    爰就此更正如事實欄所載。
　  另至於公訴意旨認扣案如附表三編號1、2所示之第三級毒品
    ，係被告另行購入加以持有，而與如附表二編號3、4之販賣
    無關(即起訴書犯罪事實一㈡)云云。則查被告於偵查中羈押
    之法院訊問時，就上開與「城市套路深」對話中之「3杯」
    ，即向法院供承，係用愷他命和扣案之大包毒品加在果汁粉
    裡。如此，上開扣案毒品，應係被告販賣所剩餘，此亦經被
    告於本院準備程序中自承在案(本院卷第119頁)，爰更正此
    部分之事實記載如上。
　㈡又販賣毒品此違法行為，非可公然為之，其交易亦無公定價
    格，不論任何包裝，均可任意分裝增減分量，且每次買賣之
    價量，亦每隨雙方關係深淺、資力、需求及對行情之認知、
    來源是否充裕、查緝是否嚴緊，購買者被查獲時供出來源之
    可能性等而有異，委難查獲利得之實情，但為避免知過坦承
    者難辭重典，飾辭否認者反得僥倖之不當結果，除別有事證
    可認係按同一價量委買、轉售或無償贈與外，即應認販賣之
    人確有營利意圖。況且，被告於本院準備程序中，已供述當
    時係因腳傷沒有收入才會開始販賣毒品，一次交易賺新臺幣
    (下同)幾百塊(本院卷第120頁)，益見被告主觀上確有營利
    之意圖甚明。
  ㈢綜上所述，被告上開犯行，事證明確，均堪認定，應依法論
    科。
二、論罪：
  ㈠被告上開販賣第三級毒品行為後，毒品危害防制條例業於109
    年7月15日修正施行，①其第4條第3項將販賣第三級毒品罪之
    罰金刑提高至1000萬元。又②其第9 條第3 項明定犯第4 條
    之罪而混合2種以上之毒品者，應加重其刑，另③其第11條第
    5項，就持有第三級毒品超過法定數量之標準降為純質淨重5
    公克，並降低法定刑，再④其第17條第2項限制須於偵查及「
    歷次」審判中均自白者始得減刑，整體比較結果，以修正前
    之規定對被告較為有利，應依刑法第2條第1項前段規定，適
    用被告行為時之毒品危害防制條例相關規定。
　㈡愷他命、3,4-亞甲基雙氧苯基乙基胺戊酮、氯乙基卡西酮均
    屬毒品危害防制條例第2 條第2 項第3 款所定之第三級毒品
    ，是核被告如附表二編號1至4所為，均係犯修正前毒品危害
    防制條例第4條第3項之販賣第三級毒品罪。
　　被告上開所為，雖均亦構成意圖販賣而持有毒品罪，然此與
    販賣毒品罪間因有法條競合關係，自均不再論以該罪。又被
    告如附表二編號3、4犯行時所持有之第三級毒品純質淨重，
    雖逾20公克，如附表三編號1、2之合計結果，但此部分持有
    第三級毒品逾法定數量之低度行為，各為其高度之販賣行為
    所吸收，亦不另論罪。
　㈢被告上開所犯，行為各別、犯意互殊，應予分論併罰。
三、刑之加重、減輕：
  ㈠被告前因詐欺案件，經法院判處徒刑確定，於108 年3 月18
    日執行完畢，有卷內本院被告前案紀錄表可參，其於前案有
    期徒刑執行完畢後，5 年以內故意再犯本件有期徒刑以上之
    各罪，雖符合累犯要件，但依司法院釋字第775號解釋意旨
    ，為避免發生罪刑不相當之情形，法院應就個案裁量是否加
    重最低本刑。茲考量被告先前與本件所犯之案件其犯罪類型
    、行為態樣、罪質並不相同，犯罪動機、目的、手段亦有異
    ，尚難認被告有犯本罪名之特別惡性、或有何刑罰反應力較
    薄弱，而有加重最低本刑之必要，爰不予加重其刑。
　㈡被告就上開販賣毒品犯行，於偵查及審判中均自白犯罪，已
    如上述，爰依修正前毒品危害防制條例第17條第2 項規定減
    輕其刑。
　㈢毒品危害防制條例第17條第1項規定所稱之「供出毒品來源，
    因而查獲其他正犯或共犯者」，係指犯罪行為人供出與「本
    案」該次毒品來源有關之其他正犯或共犯資料，使調查或偵
    查犯罪之公務員得據以對之發動調查或偵查程序，並因此而
    確實查獲其人、其犯行者，始足該當，倘與本案被訴犯行不
    具關聯性之毒品來源，自難認係該條項所規定之供出毒品來
    源。又所謂確實查獲其人、其犯行者，雖不以達有罪認定之
    已無合理懷疑存在之程度為必要，必也至少已臻至起訴門檻
    之證據明確且有充分之說服力，方得獲邀上開減免其刑之寬
    典，同時亦可避免因此一損人利己之誘因而無端嫁禍第三人
    (最高法院105年度台上字第2944號判決意旨參照)。本件被
    告於109年2月13日警詢中，就上開扣案毒品，原稱係向綽號
    「小蜜蜂」之人購入(偵字第5356號卷第10頁正反面)，嗣於
    109年2月21日偵訊中，方改稱其中如附表三編號1之大包粉
    末，係以3萬5000元向謝承勳所購買，並解釋之前係「開庭
    時想說不要把謝承勳講出來」(偵字第5356號卷第76、77頁)
    。然謝承勳經偵辦結果，業經檢察官為不起訴處分在案(臺
    灣臺北地方檢察署109年度偵字第11369號，本院卷第89至96
    頁)，參照上開說明，其所犯如附表二編號3、4之販賣毒品
    犯行，即無何供出上游因而查獲之情形，不得適用毒品危害
    防制條例第17條第1項之減輕其刑規定。　　
　㈣刑法第59條規定之酌量減輕其刑，必須犯罪另有特殊之原因
    與環境，在客觀上足以引起一般同情，認為即使予以宣告法
    定最低度刑，猶嫌過重者，始有其適用。此所謂法定最低度
    刑，固包括法定最低本刑；惟遇有其他法定減輕之事由者，
    則應係指適用其他法定減輕事由減輕其刑後之最低度刑而言
    。倘被告別有法定減輕事由者，應先適用法定減輕事由減輕
    其刑後，猶認其犯罪之情狀顯可憫恕，即使科以該減輕後之
    最低度刑仍嫌過重者，始得適用刑法第59條規定酌量減輕其
    刑（最高法院102 年度第2503號判決意旨參照）。本件被告
    所犯上開罪名，最輕本刑為7 年以上有期徒刑，經依毒品危
    害防制條例第17條第2 項規定減輕其刑，有如上述，最低度
    刑已為有期徒刑3 年6 月，經此減輕其刑，客觀上已再無量
    處最低度刑猶嫌過重而情堪憫恕之情形，自不得再依刑法第
    59條規定酌減其刑。
四、駁回上訴部分之理由：
　  原審本於同上見解，認定被告所為如附表二編號1、2所示之
    販賣第三級毒品部分犯行，罪證明確，適用修正前毒品危害
    防制條例第4條第3項等規定，於審酌被告販賣愷他命營利，
    有一定之對象、次數，所為可議，但犯罪時年僅20餘歲，學
    歷為國中肄業，思慮未臻周全，犯後坦承犯行，非無悔悟之
    心，及自陳現有正常工作，應已循正途謀生之生活狀況，並
    其犯罪動機、手段、方法、所得利益等一切情狀後，分別判
    處徒刑，並就沒收敘明，扣案如附表三編號3之本案行動電
    話，應依毒品危害防制條例第19條第1項規定沒收，各該犯
    罪所得，則依刑法第38條之1規定加以沒收及追徵，如附表
    一編號1、2「原審主文」欄所示，其認事用法，核無違誤，
    量刑亦屬妥適。被告上訴意旨，主張應再依刑法第59條規定
    酌減其刑(本院卷第118頁)云云，業據本院析述論駁如上。
    從而，被告此部分上訴(附表一編號1、2)，均無理由，應予
    駁回。
五、撤銷改判之理由：
　㈠原審認被告關於附表二編號3、4犯行，罪證明確，予以論罪
    科刑，固非無見。然查①此部分交易時間，應各係109年1月2
    9日及30日，已如上述，原審未予詳究，致事實記載有誤，②
    起訴書就犯罪事實一㈡部分，誤認扣案如附表三編號1、2之
    毒品，與被告如附表二編號3、4之販賣毒品犯行無關，原審
    亦未詳求，致論科被告持有第三級毒品逾法定數量之罪，如
    附表一編號5所示，均有未合。被告上訴意旨，以其合於毒
    品危害防制條例第17條第1項所定情形，及得適用刑法第59
    條規定，而均應減輕其刑(本院卷第118頁)云云，雖無理由
    ，本院已析述論駁如上，惟原判決就此部分既有上開可議之
    處，即屬無可維持，自應由本院將原判決關於此部分（即附
    表一編號3、4、5）予以撤銷改判，其就不得易科罰金之罪
    所定執行刑部分，亦失所附麗，併予撤銷。
　㈡爰審酌被告為賺取不法利得而販賣毒品，肇生他人施用毒品
    之意欲與來源，影響國民身心健康，兼衡被告犯罪後尚能坦
    承犯行，暨其犯罪動機、目的、手段、販毒數量，並兼衡被
    告之品性素行及生活狀況等一切情狀，量處如附表一編號3
    、4「本院主文」欄所示之刑，並審酌被告如附表二編號1至
    4所犯各罪之罪質、非難程度之異同，暨上開數罪反應出之
    人格特性，及權衡其行為責任與整體刑法目的及相關刑事政
    策等因素，定其應執行之刑。
  ㈢沒收：
　⒈扣案如附表三編號1、2所示之第三級毒品，為被告販賣如附
    表二編號3、4所示而剩餘，已如上述，屬本案之違禁物，連
    同無法析離之包裝，除經鑑驗滅失者外，均應依刑法第38條
    第1項規定，於被告最後一次販賣犯行項下沒收。
　⒉扣案如附表三編號3之本案行動電話，為供被告販賣毒品與「
    城市套路深」聯絡所用，扣案如附表三編號4、5、10、13之
    工具，則為被告用以分裝販賣「城市套路深」毒品，亦如上
    述，均應依毒品危害防制條例第19條第1項前段規定宣告沒
    收。
　　另扣案如附表三編號8、9、11之分裝袋、夾鏈袋，則為被告
    預備用以對外包裝毒品為販賣之物，此為被告於本院準備程
    序中所自陳在案(本院卷第120頁)，應依刑法第38條第2項規
    定加以沒收。
  ⒊未扣案之被告如附表二編號3、4所示販賣毒品所得價金，應
    依刑法第38條之1規定，於各罪項下諭知沒收及追徵。
　⒋其餘扣案如附表三所示之物，查與本案無關，均不宣告沒收
    。
  ㈣公訴意旨另以被告另持有如附表三編號1、2之毒品，應構成
    毒品危害防制條例第11條第5項之持有第三級毒品逾法定數
    量罪嫌云云，然上開毒品，為被告販賣毒品如附表二編號3
    、4所剩餘，已如上述，此部分持有第三級毒品逾法定數量
    之低度行為，各為高度之販賣行為所吸收，不應論罪，亦如
    上述。本應就此部分為無罪之諭知，惟因此部分若有罪，與
    前開論罪部分有一罪關係，爰不另為無罪之諭知。
六、被告經合法傳喚，無正當理由不到庭，爰不待其陳述逕行判
    決。
據上論斷，應依刑事訴訟法第368條、第369條第1項前段、第364
條、第371 條、第299條第1項前段，判決如主文。
本案經檢察官陳柏文提起公訴，檢察官丁俊成到庭執行職務。
中　　華　　民　　國　　111 　年　　1 　　月　　11　　日
                  刑事第十一庭  審判長法　官  張江澤
                                      法　官  郭惠玲
                                      法　官  梁志偉
以上正本證明與原本無異。
如不服本判決，應於收受送達後20日內向本院提出上訴書狀，其
未敘述上訴之理由者並得於提起上訴後20日內向本院補提理由書
（均須按他造當事人之人數附繕本）「切勿逕送上級法院」。
                                      書記官  林明慧
中　　華　　民　　國　　111 　年　　1 　　月　　12　　日
附錄本案論罪科刑法條：
修正前毒品危害防制條第4條第3項
製造、運輸、販賣第三級毒品者，處七年以上有期徒刑，得併科
新臺幣七百萬元以下罰金。 
附表一
編號 犯罪事實 原審主文 本院主文  1 附表二編號1即起訴書附表編號4 楊竣宇販賣第三級毒品，累犯，處有期徒刑參年拾月。附表三編號三行動電話壹具（含SIM 卡壹張）沒收。未扣案販賣毒品所得新臺幣壹萬元沒收，於全部或一部不能沒收或不宜執行沒收時，追徵其價額。 上訴駁回。  2 附表二編號2即起訴書附表編號1  楊竣宇販賣第三級毒品，累犯，處有期徒刑參年捌月。附表三編號三行動電話壹具（含SIM 卡壹張）沒收。未扣案販賣毒品所得新臺幣壹仟伍佰元沒收，於全部或一部不能沒收或不宜執行沒收時，追徵其價額。 上訴駁回。  3 附表二編號3即起訴書附表編號2 楊竣宇販賣第三級毒品，累犯，處有期徒刑參年捌月。附表三編號三行動電話壹具（含SIM 卡壹張）沒收。未扣案販賣毒品所得新臺幣貳仟伍佰元沒收，於全部或一部不能沒收或不宜執行沒收時，追徵其價額。 原判決撤銷。 楊竣宇販賣第三級毒品，處有期徒刑參年捌月。扣案如附表三編號三、四、五、八、九、十、十一、十三所示之物，均沒收。未扣案販賣毒品所得新臺幣貳仟伍佰元沒收，於全部或一部不能沒收或不宜執行沒收時，追徵其價額。  4 附表二編號4即起訴書附表編號3 楊竣宇販賣第三級毒品，累犯，處有期徒刑參年捌月。附表三編號三行動電話壹具（含SIM 卡壹張）沒收。未扣案販賣毒品所得新臺幣貳仟伍佰元沒收，於全部或一部不能沒收或不宜執行沒收時，追徵其價額。 原判決撤銷。 楊竣宇販賣第三級毒品，處有期徒刑參年捌月。扣案如附表三編號一、二、三、四、五、八、九、十、十一、十三所示之物，均沒收。未扣案販賣毒品所得新臺幣貳仟伍佰元沒收，於全部或一部不能沒收或不宜執行沒收時，追徵其價額。  5 起訴書犯罪事實一(二) 楊竣宇持有第三級毒品純質淨重5 公克以上，累犯，處有期徒刑肆月，如易科罰金，以新臺幣壹仟元折算壹日。附表三編號一、二之物均沒收。 原判決撤銷。  


附表二：
編號 交易時間 (民國) 交易地點 販賣對象 交易內容 (新臺幣) 備註 (偵查中證人之陳述及卷內非供述證據)  1 108年6 月中旬某日 新北市○○區○○街000 巷0 號附近便利商店 謝承勳 楊竣宇以本案行動電話與謝承勳聯絡交易愷他命事宜，於左列時、地見面，楊竣宇交付愷他命7 公克予謝承勳，謝承勳則於同年7 月5 日，將1 萬元匯款至楊竣宇所使用不知情之黃新穆名義中國信託商業銀行帳戶。 ①證人謝承勳109.04.24偵訊筆錄（見北檢109偵5356卷第227頁反面） ②證人黃新穆109.03.17偵訊筆錄(見北檢109偵5356卷第141頁反面) ③中國信託商業銀行股份有限公司108年12月17日中信銀字第108224839274204號函及其附件《黃新穆帳號000000000000號帳戶存款交易明細》( 北檢109偵5356號卷第100頁反面)  2 109 年1 月10 日 新北市○○區○○街000 號4 樓 王怡惠( 即微信暱稱「小米 」）  楊竣宇以本案行動電話透過微信與王怡惠聯絡交易愷他命事宜，於左列時、地見面，楊竣宇交付愷他命1 公克予王怡惠，王怡惠交付1,500 元予楊竣宇。 ①證人王怡惠109.08.25偵訊筆錄(見新北檢109偵23455卷第51頁反面) ②微信對話紀錄(見北檢109偵5356卷第198頁)  3 109 年1 月29日 新北市○○區○○街000 號4 樓 「城市套路深」 楊竣宇以本案行動電話透過微信與「城市套路深」聯絡交易愷他命事宜，於左列時、地見面，楊竣宇交付愷他命1 公克及慘有愷他命及含有附表三編號1 所示第三級毒品粉末之果汁粉3 包予「城市套路深」，「城市套路深」交付2,500 元予楊竣宇。 ①微信對話紀錄(見北檢109偵5356卷第35頁)  4 109 年1 月30日 新北市○○區○○街000 號4 樓 「城市套路深」 楊竣宇以本案行動電話透過微信與「城市套路深」聯絡交易愷他命事宜，於左列時、地見面，楊竣宇交付愷他命1 公克及慘有愷他命及含有附表三編號1 所示第三級毒品粉末之果汁粉3 包予「城市套路深」，「城市套路深」交付2,500 元予楊竣宇。 ①微信對話紀錄(見北檢109偵5356卷第35頁) 


附表三

編號 物品/數量 備註 1 含3,4-亞甲基雙氧苯基乙基胺戊酮、氯乙基卡西酮成分之粉末/1包（①交通部民用航空局航空醫務中心鑑定：淨重76.8690公克，取樣0.0701公克，餘重76.7989公克，檢出N-Ethylpentylone成分；②內政部警政署刑事警察局鑑定：驗前淨重76.79公克，取0.31公克鑑定用罄，餘76.48公克，檢出第三級毒品「氯乙基卡西酮」《Chloroethcacathinone、CEC》及「3,4-亞甲基雙氧苯基乙基銨戊酮」《N-Ethylpentylone》等成分，測得氯乙基卡西酮，驗前純質淨重約7.67公克；3,4-亞甲基雙氧苯基乙基胺戊酮，驗前純質淨重23.80公克。） ①臺北市政府警察局中山分局扣押物品目錄表編號1（見北檢109偵5356卷第16頁) ②交通部民用航空局航空醫務中心109年3月9日航藥鑑字第0000000號毒品鑑定書(北檢109偵5356卷第206頁) ③內政部警政署刑事警察局109年4月21日刑鑑字第1090034857號鑑定書(北檢109偵5356卷第219頁)　 2  愷他命/2包（交通部民用航通局航空醫務中心鑑定：淨重1.5540公克，取樣0.0192公克，餘重1.5348公克，檢出Ketamine成分，純質淨重1.4732公克。）  ①臺北市政府警察局中山分局扣押物品目錄表編號2、3（見北檢109偵5356卷第16頁) ②交通部民用航空局航空醫務中心109年3月9日航藥鑑字第0000000號毒品鑑定書(北檢109偵5356卷第206頁)　 3 I PHONE廠牌行動電話/1具（含SIM卡1張，搭配0000000000號門號） ①臺北市政府警察局中山分局扣押物品目錄表編號15（見北檢109偵5356卷第20頁）　 4 研磨卡/1張 ①臺北市政府警察局中山分局扣押物品目錄表編號4（見北檢109偵5356卷第16頁) 5 研磨盤/1個 ①臺北市政府警察局中山分局扣押物品目錄表編號5（見北檢109偵5356卷第16頁) 6 果汁粉/1包 ①臺北市政府警察局中山分局扣押物品目錄表編號6（見北檢109偵5356卷第16頁)　 7 保險箱/1個  ①臺北市政府警察局中山分局扣押物品目錄表編號7（見北檢109偵5356卷第16頁) 8 毒品即溶包分裝袋(小惡魔圖案)/38個 ①臺北市政府警察局中山分局扣押物品目錄表編號8（見北檢109偵5356卷第16頁) 9 夾鏈袋/60個 ①臺北市政府警察局中山分局扣押物品目錄表編號9（見北檢109偵5356卷第16頁)　 10 磅秤/1個 ①臺北市政府警察局中山分局扣押物品目錄表編號10（見北檢109偵53 56卷第16頁) 11 夾鏈袋/102個 ①臺北市政府警察局中山分局扣押物品目錄表編號11（見北檢109偵53 56卷第16頁) 12 SEIKO紙盒/1個 ①臺北市政府警察局中山分局扣押物品目錄表編號12（見北檢109偵5356卷第16頁)　 13 分裝勺/1個 ①臺北市政府警察局中山分局扣押物品目錄表編號13（見北檢109偵5356卷第16頁) 14  三星廠牌平板電腦/1台 ①臺北市政府警察局中山分局扣押物品目錄表編號14（見北檢109偵5356卷第20頁) 15 密封夾/1台 ①臺北市政府警察局中山分局扣押物品目錄表編號15（見北檢109偵5356卷第20頁)